【裁判字號】    89,台上,5838
【裁判日期】    891005
【裁判案由】    違反毒品危害防制條例
【裁判全文】
最高法院刑事判決                              八十九年度台上字第五八三八號
    上  訴  人  甲○○
右上訴人因違反毒品危害防制條例案件，不服台灣高等法院台南分院中華民國八十九
年七月四日第二審判決（八十九年度上訴字第六三八號，起訴案號：台灣嘉義地方法
院檢察署八十九年度偵字第八六七號），提起上訴，本院判決如左：
    主  文
原判決撤銷，發回台灣高等法院台南分院。
    理  由
本件原判決認定上訴人甲○○綽號「伍佰」，曾於民國八十二年間因違反肅清煙毒條
例及麻醉藥品管理條例罪，經台灣嘉義地方法院分別判處有期徒刑三年、七月，定應
執行之刑為有期徒刑三年三月，已於八十七年十二月五日假釋期滿執行完畢，猶不知
悔改。復意圖營利，於八十八年十二月十四日下午八時許，在嘉義市○○路一三四號
嘉義郵局前，以新台幣（下同）三千元之價格，售賣第二級毒品安非他命一小包予吳
定樺施用；嗣吳定樺為警查獲供述毒品來源而查悉上情等情。因將第一審不當之科刑
判決撤銷，改判仍論處上訴人販賣第二級毒品，累犯罪刑。固非無見。惟查：(一)有期
徒刑加減者，其最高度及最低度同加減之，為刑法第六十七條所明定。毒品危害防制
條例第四條第二項之販賣第二級毒品罪，其法定本刑為無期徒刑或七年以上有期徒刑
，得併科新台幣七百萬元以下罰金，即其有期徒刑部分之最高度刑為十五年，最低度
刑為七年，遇有加重之原因，其宣告刑最低度應超過七年，方屬適法。本件原判決認
定上訴人曾於八十二年間因違反肅清煙毒條例及麻醉藥品管理條例罪，經台灣嘉義地
方法院分別判處有期徒刑三年、七月，定應執行之刑為有期徒刑三年三月，已於八十
七年十二月五日假釋期滿執行完畢，於五年內再犯本件販賣第二級毒品罪，為累犯，
除法定本刑無期徒刑依法不得加重外，餘均應依法加重其刑。然其宣告刑竟僅量處有
期徒刑七年，顯有適用法則不當之違法。(二)犯罪事實應依證據認定之，無證據不得推
定其犯罪事實，刑事訴訟法第一百五十四條定有明文。故事實之認定，應憑證據，如
未能發現相當證據，或證據不足以證明，不能以推測或擬制之方法，以為裁判基礎。
毒品危害防制條例第四條第二項之非法販賣第二級毒品罪，以行為人有營利之目的，
而販入或賣出第二級毒品或二者兼而有之之犯行者為其構成要件，故行為人有無此項
犯罪之目的條件，自應於事實欄內為翔實之記載，然後於理由內說明其憑以認定之證
據，始稱適法。原判決論處上訴人非法販賣第二級毒品罪，雖於事實欄略載上訴人有
販賣第二級毒品營利之犯意；但於理由欄內僅說明：「參諸安非他命來源不易，且近
年安非他命危害社會日益嚴重，治安機關對查緝販賣及施用安非他命等工作，無不嚴
加執行，各傳播媒體對政府大力掃毒之決心亦再三報導，且依卷附上訴人之刑案資料
查註紀錄表，其復有多次施用安非他命及毒品前科，當知販賣毒品不易，是苟上訴人
無利可圖，衡情其自無輕易將持有之安非他命轉讓他人，而甘冒於再次向他人購買時
，有被查獲移送法辦危險之理﹖上訴人有從中賺取買賣差價牟利之不法營利意圖，亦
灼然明甚」等語，資為認定其有營利目的之論據。然上訴人於審判中一再辯稱：伊係
受吳定樺之託聯絡綽號「大胖明」之男子，由吳定樺直接與綽號「大胖明」交易，伊
並未經手從中獲取任何不法利益云云。如果其所辯不實，究竟上訴人販入安非他命轉
賣吳定樺所圖得之利益若干﹖其買賣之間有多少差價利潤可圖﹖此等攸關販賣第二級
毒品罪行為人意圖營利主觀要件之事項，原判決未於理由內論其憑以認定之證據，
徒以上述臆測之詞推定上訴人有營利之意圖，併有判決理由欠備之可議。再，上訴人
苟確有售賣物品予吳家樺不虛。但該物品何以確屬第二級毒品安非他命無訛，判決內
未有闡述，亦屬欠洽。以上為上訴意旨所指摘及本院得依職權調查之事項，應認原判
決有撤銷發回更審之原因。
據上論結，應依刑事訴訟法第三百九十七條、第四百零一條，判決如主文。
中      華      民      國    八十九    年      十      月      五      日
                              最高法院刑事第六庭
                                  審判長法官  紀  俊  乾
                                        法官  黃  正  興
                                        法官  陳  東  誥
                                        法官  張  春  福
                                        法官  韓  金  秀
      右正本證明與原本無異
                                              書  記  官
中      華      民      國    八十九    年      十      月     十一     日


司法院資訊處製作；財團法人民間司法改革基金會備份。
